---
title: "Codice Titanic"
author: "Laura Etro"
output: html_document
---

```{r setup, include=FALSE}
knitr::opts_chunk$set(echo = TRUE)
```

### TITANIC 

L'affondamneto del Titanic è stato uno dei naufragi piu famosi della storia. 
La nave che aveva una capacità di  2224 persone tra membri ed equipaggio, era il simbolo dell'Inghilterra dei tempi: l'imbarcazione più lussuosa e tecnologica mai costruita. Essa salpò dal porto di Southampton, piccola cittadina britannica, con destinazione New York, ma nella notte del 14 aprile 1912 questa entrò in colleisione con un iceberge e ne  provocò uno quarcio che porto poi l'inabissamneto dell'imbarcazione il giorno sucessivo.


```{r}
# Importazione dataset
titanic <- read.csv("~/Desktop/Università/SECONDO ANNO/Fondamenti di Scienza dei Dati/Progetto Esame/train.csv")
#View(titanic)
```

```{r}
dim(titanic)
```
Questo dataset raccoglie dati per 821 persone divisi in 12 colonne :
  1. Survived: Sopravissuti (0 = No; 1 = Si)
  2. Pclass: Classe Passeggeri (1 = 1st; 2 = 2nd; 3 = 3rd)
  3. Name: Nome
  4. Sex: Sesso
  5. Age: Anni 
  6. Sibsp: Numero di congiunti a bordo
  7. Parch: Numero di bambini a bardo
  8. Ticket: Numero ticket
  9. Fare: Tariffa per passeggero
  10.Cabin: Cabina
  11.Embarked: Porto di partenzan (C = Cherbourg; Q = Queenstown; S = Southampton)
  + una colanna per numerare 
Noi utilizzeremo solo un sottogruppo di queste.

### Analisi del dataset

```{r}
# caricamento la libreria dplyr necessario per la manipolazione dei dati
library(dplyr)

# selezioniamo solo le colonne necessarie per l'analisi e visualizziamo le prime sei righe
titanic = select(titanic, Survived, Pclass, Age, Sex, SibSp, Parch, Embarked)
head (titanic)
```


```{r}
# eliminiamo i valori NA dalla colonna Age
titanic = na.omit(titanic)
titanic
```


```{r}
# conversione da variabile intera a fattore
titanic$Survived = factor(titanic$Survived)
titanic$Pclass = factor(titanic$Pclass, order=TRUE, levels = c(3, 2, 1))
titanic
```

### Visualizzazione dei dati

## Quanti sono stati i sopravissuti e quanti sono stati i morti?
```{r}
library(ggplot2)

ggplot(titanic, aes(x = Survived)) +
  geom_bar(width=0.4, fill = "cyan3") +
  geom_text(stat='count', 
            aes(label=stat(count)), 
            vjust=-0.7) +
  theme_classic()
```

## Sono sopravissuti e morti più uomoni o donne?
```{r}
ggplot(titanic, aes(x = Survived, fill=Sex)) + 
 geom_bar(position = "dodge") +
 geom_text(stat="count", 
           aes(label=stat(count)), 
           position = position_dodge(width=1), vjust=-0.7)+
 theme_classic()
```

## Quall'era l'andamento delle età dei passeggeri del Titanic?
```{r}
ggplot(titanic, aes(x = Age)) +
 geom_density(fill="cyan3")
```
## Sono morti più uomini o donne nelle diverse fasce d'età?
```{r}
# creiamo degli intervalli di valori per la variabile Age 
titanic$Age2 = cut(titanic$Age, c(0,10,20,30,40,50,60,70,80,100))

# plottiamo i dati dicretizzati e riempiamo il grafico con i dati relativi al sesso dei passeggeri
ggplot(titanic, aes(x = Age2, fill=Sex)) +
  geom_bar(position = position_dodge()) +
  geom_text(stat='count', 
            aes(label=stat(count)), 
            position = position_dodge(width=1), 
            vjust=-0.5)+
  theme_classic()

```

### Classe appartenevano dei passeggeri?
## Avevano più possibilità di sopravvivere i passeggeri della 1°, 2° o 3° classe ?
```{r}
ggplot(titanic, aes(x = Survived, fill=Pclass)) +
 geom_bar(position = "dodge") +
 geom_text(stat="count", 
           aes(label=stat(count)), 
           position = position_dodge(width=1), 
           vjust=-0.5)+
 theme_classic()
```

## Di che età e di che classe di appartenenza erano i passeggeri non sopravissuti al naufragio?
```{r}
ggplot(data = titanic) +
  geom_freqpoly(mapping = aes(x = Age, colour = Pclass))
```

## Passiamo ad analizzare i sopravissuti in base alla loro classe di appartenenza.
```{r}
# relazione tra variabile Survived e Pclass
chisq.test(titanic$Survived, titanic$Pclass)
```

```{r}
# conversione da variabile categoriale a variabile cardinale
titanic$Survived <- as.numeric(titanic$Survived)
titanic$Pclass <- as.numeric(titanic$Pclass)

#percentuale di correlazione tra le due variabili
cor.test(titanic$Survived, titanic$Pclass, method = 'pearson')
```

### C'è una relazione tra porto d'imbarco e sopravvivenza ?
```{r}
# aggiungiamo i livelli alla variabile Embarked
titanic$Embarked <- factor(titanic$Embarked, levels = c("C","S","Q"))

# tabella proporzioni tra variabile Survived ed Embarked
Survived_Embarked <- table(titanic$Survived , titanic$Embarked)
proportion_table <- prop.table(Survived_Embarked,2)

barplot(proportion_table,
        main = "Distribuzione dei sopravissuti in base al punto di imbarco",
        xlab = "Punto di Imbarco",
        col = c("cyan3", "coral") ,
        legend = rownames(proportion_table),
        beside= TRUE
        )
# 1 -> morti
# 2 -> sopravissuti 
```

Andiamo a vedere che relazione si instaura tra la variabile Survived ed Embarked utilizzando il test chi quadrato : 
```{r}
# relazione tra la variabile Survived ed Embarked
chisq.test(Survived_Embarked)
```